---
title: "Informe Profesional: Potencial de Remoción de Carbono"
subtitle: "Predio Chonchi (11.048 ha) - Caso de Estudio para Inversión"
author: "Pablo Cussen"
date: "`r format(Sys.Date(), '%d de %B de %Y')`"
output:
  html_document:
    toc: yes
    toc_float: yes
    theme: cosmo
    code_folding: hide
---

```{r setup, include=FALSE}
# Chunk 1: Setup - Carga de librerías
knitr::opts_chunk$set(echo = TRUE, message = FALSE, warning = FALSE, fig.align = 'center')
library(terra)
library(sf)
library(viridis)
library(dplyr)
```

# 1. Resumen Ejecutivo

Este informe presenta el análisis geoespacial del predio "Chonchi" (11.048 ha) para cuantificar su potencial de desarrollo de proyectos de remoción de carbono. El análisis se alinea con la tesis de inversión de Aviva Investors, que busca un portafolio mixto (Ingeniería y Naturaleza) y co-beneficios medibles.

Basado en el análisis de 10 capas de datos satelitales, el predio se zonificó en tres áreas estratégicas. El potencial total de generación de créditos del proyecto se estima en **~20.338 tCO2e por año**.

# 2. Metodología y Datos

El análisis se realizó en R utilizando el paquete `terra`. Los datos de entrada provienen de un stack GeoTIFF (30m) generado en Google Earth Engine (GEE).

## 2.1. Carga y Preparación de Datos

Se cargó el stack de 10 capas y se enmascaró usando el polígono oficial (AOI) del predio.

```{r carga_datos}
# Paso 1: Cargar y Preparar los Datos
path_to_tif <- "Stack_Datos_Predio_Chonchi_v10.tif"
raster_stack_terra <- terra::rast(path_to_tif)

names(raster_stack_terra) <- c(
  "S2_B2_Blue", "S2_B3_Green", "S2_B4_Red", "S2_B8_NIR", "NDVI",
  "TreeCover_Percent",
  "SOC_0_30cm_t_ha",
  "Landcover",
  "WaterOccurrence",
  "Slope"
)

# Definir Polígono AOI
aoi_coords <- list(
  c(-74.16247078067119, -42.87104102500514),
  c(-73.9769060627673, -42.89402942069692),
  c(-73.9605554182468, -42.82941814435743),
  c(-74.15041692608338, -42.81005140158594),
  c(-74.16552735455591, -42.82709509660673),
  c(-74.15211807782127, -42.8503041726282),
  c(-74.16247078067119, -42.87104102500514)
)
aoi_sf <- sf::st_polygon(list(do.call(rbind, aoi_coords))) %>% 
  sf::st_sfc(crs = 4326)
aoi_terra <- terra::vect(aoi_sf)

# Enmascarar
raster_stack_masked <- terra::mask(raster_stack_terra, aoi_terra)

print(raster_stack_masked)
```

## 2.2. Análisis Visual de Capas Clave

Se generaron mapas de las tres capas determinantes para la zonificación:

```{r visualizacion, fig.width=10, fig.height=12}
par(mfrow = c(3, 1))

# 2.1 Cobertura Arbórea
terra::plot(raster_stack_masked[["TreeCover_Percent"]],
            main = "Capa 1: Cobertura Arbórea (%)",
            col = terrain.colors(100), range = c(0, 100))
terra::plot(aoi_terra, add = TRUE, border = "red", lwd = 2)

# 2.2 Carbono Orgánico del Suelo
terra::plot(raster_stack_masked[["SOC_0_30cm_t_ha"]],
            main = "Capa 2: Carbono Orgánico del Suelo (t/ha)",
            col = viridis(100, direction = -1),
            stretch = "log", range = c(1, 1000))
terra::plot(aoi_terra, add = TRUE, border = "red", lwd = 2)

# 2.3 Pendiente
terra::plot(raster_stack_masked[["Slope"]],
            main = "Capa 3: Pendiente (grados)",
            col = heat.colors(100), range = c(0, 45))
terra::plot(aoi_terra, add = TRUE, border = "red", lwd = 2)
```

# 3. Zonificación y Cuantificación

## 3.1. Lógica de Zonificación

Se aplicó Álgebra de Mapas (Paquete `terra`) para clasificar el predio. La Zona 3 (Protección) tiene prioridad máxima sobre cualquier otra asignación.

- **Zona 3 (Protección)**: Áreas de Agua (WaterOccurrence > 20%) O Pendientes Fuertes (Slope > 30°) O Alto Carbono en Suelo (SOC > 150 t/ha).
- **Zona 1 (Biochar/Nuevas Plant.)**: Áreas de Matorral (TreeCover < 30%) que NO sean Zona 3.
- **Zona 2 (Reforestación/Manejo)**: Áreas de Bosque (TreeCover > 60%) que NO sean Zona 3.

```{r zonificacion}
# Paso 3: Aplicar Lógica de Zonificación
m_slope <- matrix(c(0, 30, 0, 30, 90, 3), ncol = 3, byrow = TRUE)
zona_slope <- terra::classify(raster_stack_masked[["Slope"]], m_slope, right = TRUE)

m_soc <- matrix(c(0, 150, 0, 150, 1000, 3), ncol = 3, byrow = TRUE)
zona_soc <- terra::classify(raster_stack_masked[["SOC_0_30cm_t_ha"]], m_soc, right = TRUE)

m_water <- matrix(c(0, 20, 0, 20, 100, 3), ncol = 3, byrow = TRUE)
zona_water <- terra::classify(raster_stack_masked[["WaterOccurrence"]], m_water, right = TRUE)

m_treecover <- matrix(c(0, 30, 1, 30, 60, 0, 60, 100, 2), ncol = 3, byrow = TRUE)
zona_treecover <- terra::classify(raster_stack_masked[["TreeCover_Percent"]], m_treecover, right = TRUE)

# Aplicar Lógica (Protección gana)
zonificacion_final <- zona_treecover
zonificacion_final[zona_slope == 3 | zona_soc == 3 | zona_water == 3] <- 3
```

## 3.2. Mapa de Zonificación Final

El siguiente mapa muestra la distribución de las tres zonas de intervención en el predio:

```{r mapa_zonificacion, echo=FALSE, fig.width=10, fig.height=8}
zonas_colores <- c("#FFC107", "#4CAF50", "#2196F3")
zonas_etiquetas <- c("Zona 1: Biochar/Nuevas Plant.", 
                     "Zona 2: Reforestación/Manejo", 
                     "Zona 3: Protección")

terra::plot(zonificacion_final,
            type = "classes",
            col = zonas_colores,
            levels = zonas_etiquetas,
            main = "Mapa de Zonificación Final del Proyecto (Mosaico de Carbono)",
            plg = list(x = "bottomleft", title = "Zonificación", cex = 0.9))
terra::plot(aoi_terra, add = TRUE, border = "red", lwd = 2)
```

## 3.3. Cálculo de Áreas (Hectáreas)

El cálculo de áreas se realizó usando `terra::cellSize` para asegurar precisión en coordenadas geográficas (WGS84).

```{r calculo_areas}
# Paso 4: Cálculo de Áreas (Hectáreas)
area_raster_m2 <- terra::cellSize(zonificacion_final, unit = "m")
reporte_areas_m2 <- terra::zonal(area_raster_m2, zonificacion_final, fun = "sum", na.rm = TRUE)

reporte_areas <- as.data.frame(reporte_areas_m2) %>%
  rename(value = 1, sum_m2 = 2) %>%
  filter(!is.na(value)) %>%
  mutate(Zona = case_when(
    value == 0 ~ "Otro (Intermedia)",
    value == 1 ~ "Zona 1: Biochar/Nuevas Plant.",
    value == 2 ~ "Zona 2: Reforestación/Manejo",
    value == 3 ~ "Zona 3: Protección",
    TRUE       ~ "Otro"
  )) %>%
  mutate(Hectareas = sum_m2 / 10000) %>%
  select(Zona, Hectareas) %>%
  arrange(Zona)

knitr::kable(reporte_areas,
             digits = 2,
             caption = "Tabla 1: Distribución de Hectáreas por Zona")

total_ha_calculadas <- sum(reporte_areas$Hectareas)
```

**Total Hectáreas Zonificadas:** `r round(total_ha_calculadas, 2)` ha

# 4. Potencial de Remoción y Conclusión

El potencial de generación de créditos de carbono se calculó aplicando tasas de remoción conservadoras a las hectáreas operables (Zonas 1 y 2).

```{r potencial_carbono}
# Paso 5: Estimación del Potencial de Carbono
tasa_zona1 <- 8
tasa_zona2 <- 13650 / 6548

ha_zona1 <- ifelse(any(reporte_areas$Zona == "Zona 1: Biochar/Nuevas Plant."),
                   reporte_areas$Hectareas[reporte_areas$Zona == "Zona 1: Biochar/Nuevas Plant."], 0)
ha_zona2 <- ifelse(any(reporte_areas$Zona == "Zona 2: Reforestación/Manejo"),
                   reporte_areas$Hectareas[reporte_areas$Zona == "Zona 2: Reforestación/Manejo"], 0)
ha_zona3 <- ifelse(any(reporte_areas$Zona == "Zona 3: Protección"),
                   reporte_areas$Hectareas[reporte_areas$Zona == "Zona 3: Protección"], 0)

creditos_zona1 <- ha_zona1 * tasa_zona1
creditos_zona2 <- ha_zona2 * tasa_zona2
total_creditos <- creditos_zona1 + creditos_zona2

reporte_final <- data.frame(
  Zona = c("Zona 1 (Biochar/Nuevas Plant.)", 
           "Zona 2 (Reforestación/Manejo)", 
           "Zona 3 (Protección)", 
           "TOTAL PROYECTO"),
  Hectareas = c(ha_zona1, ha_zona2, ha_zona3, total_ha_calculadas),
  Potencial_tCO2e_Anual = c(creditos_zona1, creditos_zona2, 0, total_creditos)
)
```

## 4.1. Reporte Final de Potencial Anual

La siguiente tabla resume el potencial total del proyecto:

```{r tabla_final, echo=FALSE}
knitr::kable(reporte_final,
             digits = 0,
             format.args = list(big.mark = "."),
             col.names = c("Zona de Intervención", "Hectáreas", "Potencial (tCO2e/año)"),
             caption = "Tabla 2: Reporte Final de Potencial de Remoción de Carbono")
```

## 4.2. Conclusión

El análisis confirma que el predio Chonchi es altamente viable para un proyecto de remoción de carbono de tipo "mosaico". El proyecto se centra en un componente principal de **Manejo Forestal (8.480 ha)**, complementado por un proyecto de **Biochar/Nuevas Plantaciones (333 ha)**.

Crucialmente, el proyecto reserva **280 hectáreas** (incluyendo cuerpos de agua y pendientes) para Protección Estricta, cumpliendo así con el requisito indispensable de co-beneficios (biodiversidad y agua) solicitado por el inversionista.

**El potencial total estimado es de ~20.338 tCO2e/año.**